【裁判字號】    99,簡上,553
【裁判日期】    991201
【裁判案由】    清償債務
【裁判全文】
臺灣臺北地方法院民事判決             99年度簡上字第553號
上  訴  人  胡明琴
被上訴人    富邦資產管理股份有限公司
法定代理人  陳紹興
訴訟代理人  李祥維
            李銘璽
上列當事人間請求清償債務事件，上訴人對於中華民國99年7月
30日臺灣臺北地方法院臺北簡易庭99年度北簡字第9340號第一審
判決提起上訴，本院於99年11月17日言詞辯論終結，判決如下：
    主  文
上訴駁回。
第二審訴訟費用由上訴人負擔。
    事實及理由
一、被上訴人在原審起訴主張：上訴人前與臺灣美國運通國際股
    份有限公司（下稱美國運通）訂立簽帳卡使用契約，約定上
    訴人於領用卡號為0000-000000-00000號之簽帳卡（下稱系
    爭簽帳卡）後，得於各特約商店記帳消費及運通提現，惟上
    訴人應於當期繳款截止日前向美國運通為全部之清償，如逾
    期未清償者，於逾期欠款全部清償前，本金應按年息3.5%計
    算遲延付款之違約金。嗣上訴人持用系爭簽帳卡後，即於各
    特約商店消費簽帳或運通提現，詎未繳付全部簽帳帳款，依
    約自逾期之日起應加付年息3.5%之違約金。嗣美國運通於98
    年8月10日將前揭債權讓與被上訴人，現上訴人至90年12月
    27日止，計欠本金新台幣（下同）186,377元，暨自90年12
    月28日起至清償日止，按年息3.5%計算之違約金未清償，爰
    依債權讓與及簽帳卡使用契約關係請求上訴人給付。
二、上訴人則抗辯以：
  (一)美國運通於88年終止與上訴人之契約後，上訴人已陸續償還
    合計78,000元，應予扣除。
  (二)美國運通既終止與上訴人之契約，為何有權利續將20%之月
    率更以複利計算？
  (三)美國運通於88年對上訴人提出民事訴訟，怎可於11年後將債
    權轉賣予被上訴人再提出第二次訴訟？
  (四)上訴人年已61歲，近年均無正常工作，88年間因親戚拖累變
    賣房屋處理債務，因此無力清償。
三、原審為上訴人敗訴之判決，上訴人不服，提起上訴，其上訴
    聲明為：(一)原判決廢棄。(二)被上訴人在第一審之訴駁回。被
    上訴人則聲明：上訴駁回。
四、兩造不爭執之事項：
  (一)上訴人前與美國運通訂立簽帳卡使用契約，約定上訴人於領
    用卡號為0000-000000-00000號之簽帳卡後，得於各特約商
    店記帳消費及運通提現，惟上訴人應於當期繳款截止日前向
    美國運通為全部之清償，如逾期未清償者，於逾期欠款全部
    清償前，本金應按年息3.5%計算遲延付款之違約金。
  (二)美國運通已於98年8月10日將系爭簽帳卡債權讓與被上訴人
    。
五、得心證之理由：
  (一)查被上訴人主張：上訴人前與美國運通訂立簽帳卡使用契約
    ，由上訴人領用系爭簽帳卡於各特約商店記帳消費及運通提
    現，迄尚欠186,377元及自90年12月28日起至清償日止，按
    年息3.5%計算之違約金，而美國運通業於98年8月10日將前
    揭債權讓與原告等情，業據提出與其所述相符之信用卡申請
    書暨約定條款、簽帳卡資料檔、債權讓與證明書為憑。上訴
    人雖稱其已陸續清償78,000元，被上訴人請求之金額不正確
    云云，惟觀諸上訴人提出之88年9月10日、88年12月27日、
    89年1月8日、89年2月21日、89年3月9日、89年3月27日、89
    年4月29日、89年5月12日、89年6月5日、89年7月5日、89年
    7月27日、90年10月15日、90年11月29日、90年12月26日郵
    政劃撥儲金存款收據（本院卷第6至9頁），其中89年1月8日
    、89年2月21日、89年3月27日、89年5月12日、89年7月5日
    之郵政劃撥儲金存款收據所載登帳編號為「00000000000000
    0」，與系爭簽帳卡卡號「000000000000000」並不相符，顯
    非為清償系爭簽帳卡債務而匯款，是該等款項自不足以發生
    清償系爭簽帳卡債務之效果，上訴人認上開二張不同帳號之
    卡片債務不應分開計算云云，並不足採；而其餘88年9月10
    日8,000元、88年12月27日7,000元、89年3月9日7,000元、
    89 年6月5日5,000元、89年4月29日5,000元、89年7月27日
    5,000元、90年10月15日6,000元、90年11月29日6,000元、
    90年12月26日4,000元之清償系爭簽帳卡債務之匯款，均已
    自上訴人之簽帳卡債務中扣除，業經本院核對月結單（本院
    卷第26至31頁）無訛。是被上訴人主張上訴人積欠之系爭簽
    帳卡消費債務本金迄90年12月27日為186,377元，並無錯誤
    。
  (二)次依美國運通卡合約書第6條第2項約定：「如本公司未於次
    一月之月結單結帳之日前收到當月份月結單所載之全部繳款
    者，該未付之帳款即於次月結單內列為「前期應付帳款」。
    此「前期應付帳款」將視同「逾期欠款」，於「逾期欠款」
    全部付清前，台端應逐月按逾期欠款額之百分之三點五（
    3.5%）支付遲延付款之違約金予本公司（最低新台幣300元
    ），如違約金未獲支付，即併入「逾期欠款」內計算之。」
    有該美國運通卡合約書約定條款附卷足憑（見士林地方法院
    99年度湖簡字第292號卷第10頁），是依上揭約定，上訴人
    如未繳付前期應付帳款，依約即應依該逾期欠款3.5%支付違
    約金，是被上訴人依約請求自90年12月28日起至清償日止，
    按年息3.5%計算之違約金，自屬有據，且上訴人抗辯：美國
    運通既終止與上訴人之契約，為何有權利續將20%之月率更
    以複利計算云云，與事實不符，自非有理。
  (三)末查，上訴人雖稱美國運通曾於88年對其提出民事訴訟，惟
    自承法院並無判決，又上訴人並未舉證證明其與美國運通有
    系爭債權不得轉讓之約定，依債權性質亦非不得轉讓，是上
    訴人質疑美國運通怎可於11年後將債權轉讓予被上訴人云云
    ，自屬無由。又按當事人主張有利於己之事實者，就其事實
    有舉證之責任，民事訴訟法第277條前段定有明文。上訴人
    抗辯伊曾與美國運通達成和解等事實，既為被上訴人所否認
    ，依前揭規定，自應由上訴人就其所抗辯之上揭利己事實負
    舉證責任，惟上訴人並未能提出任何證據以實其說，是上訴
    人抗辯其曾與美國運通和解云云，尚難採信。
  (四)綜上所述，上訴人所為前開抗辯，均非可採，則被上訴人依
    債權讓與之關係請求上訴人給付186,377元，及自90年12月
    28日起至清償日止，按年息3.5％計算之違約金，為有理由
    ，應予准許。原審判命上訴人如數給付，並依職權宣告假執
    行，於法並無不合，上訴意旨指摘原判決不當，求予廢棄改
    判，為無理由，應予駁回其上訴。又本件事證已經明確，兩
    造其餘主張陳述及所提之證據，於本件判決結果並無影響，
    不再一一論述，附此敘明。
六、據上論結，本件上訴為無理由，依民事訴訟法第436條之1第
    3 項、第449條第1項、第78條，判決如主文。
中    華    民    國    99    年    12    月    1     日
                 民事第五庭    審判長法  官  薛中興
                                     法  官  鄧德倩
                                     法  官  歐陽漢菁
以上正本係照原本作成。
本判決不得上訴。
中    華    民    國    99    年    12    月    1     日
                                     書記官  吳貞瑩

司法院資訊處製作；財團法人民間司法改革基金會備份。
